【裁判字號】    89,上訴,4055
【裁判日期】    890908
【裁判案由】    偽造文書等
【裁判全文】
臺灣高等法院刑事判決                  八十九年度上訴字第四五五號
    上  訴  人
    即  被  告  甲○○
    選任辯護人  林永頌
                辜郁雯
                尤伯祥
右上訴人，因偽造文書等案件，不服臺灣板橋地方法院八十九年度訴字第一二三０號
，中華民國八十九年九月八日第一審判決（起訴案號：臺灣板橋地方法院檢察署八十
九年度偵字第三五一一號），提起上訴，本院判決如左：
    主      文
原判決撤銷。
甲○○共同行使偽造私文書，足以生損害於他人，處有期徒刑肆月，如易科罰金，以
參佰元折算壹日。
大眾電信個人金融傳呼服務申請書上偽造之「丙○○」署押壹枚沒收。
    事      實
一、甲○○係友義交通股份有限公司（以下簡稱友義公司）之負責人，明知公司員工
    丙○○於民國八十七年五、六月間離職時疏未取走其身分證而遺留在公司貨車上
    ，甲○○竟意圖為自己不法之所有，侵占該遺失之身分證，據為己有，嗣於丙○○返回公司詢問身分證下落時，佯稱未見著其身分證。嗣甲○○於八十八年二月
    底、三月初之某日，在台北縣新莊市○○○路五十巷十七號四樓住處，將丙○○
    之前揭身分證交付予乙○○（甲○○之兄，另由台灣宜蘭地方法院審理中），與
    乙○○共同基於行使偽造私文書及意圖為自己不法所有之犯意聯絡，由乙○○持
    該丙○○身分證去申請呼叫器，供乙○○自行使用，乙○○遂於八十八年三月五
    日，至宜蘭縣羅東鎮之「全眾科技股份有限公司」，持丙○○之前揭身分證，在
    「大眾電信個人金融傳呼服務申請書」上偽造「丙○○」署押一枚，並持以行使
    ，足以生損害於丙○○及大眾電信股份有限公司對呼叫器門號之租用管理利益，
    致大眾電信股份有限公司陷於錯誤，提供呼叫器0000000000門號之電
    信服務予乙○○使用，乙○○以上述詐術得財產上不法利益乙○○使用該門號後
    ，迄八十八年八月中旬止均未繳納租金予大眾電信股份有限公司。嗣因乙○○另
    涉竊盜案，在該案答辯狀述及上開呼叫器門號係丙○○所有而為檢察官循線查獲
    上情。
二、案經台灣宜蘭地方法院檢察署檢察官自動檢舉後，呈請台灣高等法院檢察署令轉
    台灣板橋地方法院檢察署檢察官偵查起訴。
    理由
一、訊據上訴人即被告甲○○矢口否認有何犯行，辯稱：丙○○原來在伊公司擔任貨
    車司機，丙○○因積欠他人債務，竟將公司貨物賣予他人，丙○○因而積欠伊
    貨款，被告甲○○是因丙○○欠款未還，才尚未返還其身分證，將該身分證交給
    胞兄乙○○，是請乙○○代為催討欠款，並無任何侵占意圖或動機。被告甲○○
    將該身分證交給乙○○，是為催討欠款，並非囑託乙○○申請呼叫器，被告甲○○並不構成偽造文書或詐欺：被告甲○○在偵查中及第一審陳稱請其兄申請呼叫
    器云云，係袒護胞兄而為不實之陳述，被告甲○○於偵查中及第一審陳稱：「蔡
    式文同意將其身分證留置公司」、「蔡式文同意伊為他代辦呼叫器，囑兄乙○○
    為蔡式文申請呼叫器」云云，並非實在各等語。經查，（一）被告甲○○之兄乙○○於其所涉竊盜案之答辯狀中辯稱「被告（乙○○）使用並貼在系爭車輛（贓
    車）之出售紅紙之0000000000呼叫器，係原在被告（乙○○）胞妹甲○○開設之友義貨運公司之員工，現已離職，丙○○所申請使用，後因丙○○另
    申請行動電話，即將呼叫器送給被告（乙○○）使用」云云（見宜蘭檢察署六十
    八年度偵緝字第二六七號卷第二一頁），核對被告甲○○之上開答辯，彼此已有
    矛盾。（二）證人丙○○經宜蘭檢察署檢察官傳訊後，具結證稱：系爭呼叫器不
    是伊所有，伊在乙○○之妹甲○○的友義貨運行工作，離職時未取回身分證，事
    後伊再至貨運行要取回身分證，甲○○卻說不見了，後來伊身分證遭乙○○拿去
    辦理呼叫器，伊亦不知情，被告乙○○於前幾天打電話囑伊出庭作偽證，伊很害
    怕遇見被告等語（見同前偵查卷第二八頁）。此外，並有乙○○於八十七年七月
    十四日戶政單位申請補發新的身分證之申請書影本一份（在同前偵查卷第三三頁
    ），及勞工保險局出具友義交通股份有限公司僅為被告丙○○投保至八十七年七
    月十日止之證明影本一份（在同前偵查卷第四四頁）。堪認證人丙○○確實已於
    八十七年七月十日離職，且其身分證遭被告甲○○侵占入己，被告甲○○亦未徵
    得丙○○同意辦理呼叫器。（三）同案被告乙○○自被告甲○○處取得丙○○身
    分證後，持向羅東鎮之「全眾科技股份有限公司」申請呼叫器門號，在申請書上
    偽造丙○○之署押，以丙○○名義申請呼叫器，但乙○○卻在申請書填載帳單寄
    送地址為其公司地址即宜蘭縣五結鄉○○路○段一七四號，而未以丙○○之地址
    作為帳單之寄送處，且乙○○自八十八年三月起使用該呼叫器後，迄八十八年八
    月中旬止，亦均未繳納任何租金費用予大眾電信股份有限公司之情，有「大眾電
    信個人金融傳呼服務申請書」影本一份及大眾電信股份有限公司函覆影本一件（
    在同前偵查卷第四八及四九頁）可證。依此，堪認同案被告乙○○以丙○○名義
    申請呼叫器時，即非出於幫丙○○申請之意，而係出於自己使用而申請，且其事
    後故意不繳納租金費用予電信公司，亦有詐欺故意。另徵諸被告於原審辯稱：丙○○離職時，同意將其身分證留置伊公司，待清償貨款完畢始取回，丙○○有簽
    發本票押在伊處，但伊常找不到丙○○，後來有一次連絡到丙○○，丙○○說他
    沒有呼叫器，遂同意伊為他代辦呼叫器，使伊順利與他連絡，伊為能順利向丙○○催討貨款，遂囑兄乙○○為丙○○申請呼叫器云云，雖被告嗣於本院審理中翻
    異前供，然依經驗法則，案發時之供述較少權衡利害得失，較之事後翻異之詞，
    自較可信，故除非可證明其更異之詞與事實更為相符，或其初供係虛偽者外，自
    不得任意捨棄初供不採（最高法院七十三年台上字第三九九八號判決參照），故
    被告甲○○首揭辯解，綜合上述說明，無非事後飾卸之詞，不足採信。本件事證
    明確，被告犯行洵堪認定。
二、核被告甲○○所為，係犯刑法第三百三十七條侵占遺失物罪，及刑法第二百十六
    條、第二百十條之行使偽造私文書罪，及刑法第三百三十九條第二項詐欺得利罪
    。公訴人謂同案被告乙○○連續使用上開呼叫器門號，使大眾電信公司陷於錯誤
    ，而提供上開呼叫器門號之電信服務利益，且同案被告乙○○均未繳費，因認被
    告甲○○共同連續詐欺得利，惟按呼叫器係單純接收他人發出之電信訊號，並不
    能撥出電信訊號使用，是以被告甲○○與乙○○於申得呼叫器門號時，即已完成
    詐欺犯行，其後單純持有呼叫器及接收訊號，並不得謂有連續詐欺犯行，公訴意
    旨容有誤會，附此說明。又被告甲○○就行使偽造私文書罪及詐欺得利罪，與同
    案被告乙○○間有犯意聯絡與行為分擔，為共同正犯。又被告甲○○共同偽造丙○○之署押係其偽造申請書之部分行為，與其偽造申請書之低度行為，均併為行
    使偽造私文書之高度行為所吸收，不另論罪。又被告甲○○所犯上開侵占遺失物
    罪、行使偽造私文書罪與詐欺取財罪間，有方法、結果之牽連關係，應從較重之
    行使偽造私文書罪處斷。又被告行為後，刑法第四十一條之規定，業經於九十年
    一月四日修正，並經總統於九十年一月十日公布，依法於九十年一月十二日生效
    ，而修正後之刑法第四十一條第一項之規定「犯最重本刑為五年以下有期徒刑以
    下之刑之罪，而受六個月以下有期徒刑之宣告，因身體、教育、職業、家庭之關
    係或其他正當事由，執行顯有困難者，得以一元以上三元（業據罰金罰鍰提高標
    準條例第二條前段規定，就其原定數額提高為一百倍折算一日）以下折算一日，
    易科罰金，但確因不執行所宣告之刑，難收矯正之效，或難以維持法秩序者，不
    在此限」，對於被告並無不利，依刑法第二條第一項前段之規定，適用裁判時之
    新法。原審對被告甲○○論罪科刑，固非無見，惟原判決就上述法律之修正，未
    及適用，尚有未合，被告上訴意旨，空言否認犯罪又任意指摘原審論罪科刑不當
    ，雖無可取，然原判決既有如上可議之處，自屬無可維持，應予撤銷改判。爰審
    酌被告甲○○之犯罪動機、品行、智識程度、所生之危害，及被告犯罪後態度等
    一切情狀，量處如主文所示之刑，並諭知易科罰金之折算標準。
三、大眾電信個人金融傳呼服務申請書上偽造之「丙○○」署押一枚，應依法宣告沒
    收。
據上論斷，應依刑事訴訟法第三百六十九條第一項前段、第三百六十四條、第二百九
十九條第一項前段，刑法第二十八條、第二百十六條、第二百十條、第三百三十九條
第二項、第一項、第三百三十七條、第五十五條、第二條第一項、修正刑法第四十一
條第一項、第二百十九條，罰金罰鍰提高標準條例第一條前段、第二條，判決如主文
。
本案經檢察官蔡薰慧到庭執行職務。
中      華      民      國    九十      年      二      月    二十七    日
                              臺灣高等法院刑事第八庭
                                  審判長法  官  蔡  秀  雄
                                        法  官  沈  宜  生
                                        法  官  楊  炳  禎
右正本證明與原本無異。
如不服本判決應於收受送達後十日內向本院提出上訴書狀，其未敘述上訴之理由者並
得於提起上訴後十日內向本院補提理由書（均須按他造當事人之人數附繕本）。
                                        書記官  廖  素  花
中      華      民      國    九十      年      三      月      二      日
附錄：本案論罪科刑法條全文
刑法第二百十六條
行使第二百十條至第二百十五條之文書者，依偽造、變造文書或登載不實事項或使登
載不實事項之規定處斷。
刑法第二百十條
偽造、變造私文書，足以生損害於公眾或他人者，處五年以下有期徒刑。


司法院資訊處製作；財團法人民間司法改革基金會備份。
